臺灣高等法院民事裁定
110年度抗字第403號
抗  告  人  徐鴻盛  
相  對  人  楊美珠  
上列當事人間聲請停止強制執行事件，抗告人對於中華民國110
年2月9日臺灣桃園地方法院110年度聲字第81號所為裁定提起抗
告，本院裁定如下： 
    主  文
抗告駁回。
抗告費用由抗告人負擔。
原裁定關於命相對人供擔保金額應變更為新臺幣壹拾捌萬元。 
    理  由
相對人於原法院聲請意旨略以：相對人執伊簽發面額新臺幣（下同）500萬元之本票（下稱系爭本票），及原法院107年度司票字第10544號准許系爭本票強制執行裁定（下稱系爭本票裁定）為執行名義，聲請以原法院108年度司執字第103418號執行事件（下稱系爭執行事件），對伊為執行，因伊有消滅或妨礙抗告人請求之事由存在，伊已向原法院提起債務人異議之訴，現由原法院以110年度訴字第326號受理中（下稱系爭訴訟），因系爭執行事件一旦執行，將恐有難以回復原狀之虞，為此願提供擔保，請准裁定於系爭訴訟終結前，停止系爭執行事件之強制執行程序等語。　
抗告人抗告意旨略以：伊據以聲請系爭執行事件之系爭本票金
  額為500萬元，然因考量相對人之財產狀況，僅就系爭本票之
  一部債權即100萬元聲請強制執行，惟原裁定所定之擔保，並
  未就伊日後仍得就系爭本票之其餘400萬元債權，主張擴張強
  制執行之範圍及相對人名下財產狀況發生變化之情勢有所斟酌
  ，難認伊因相對人聲請停止執行所可能遭受之損害已獲得足額
  保障。又原裁定未能審酌案件之性質複雜程度以認定審理期間
  ，徒以債務人異議之訴於各級法院審理期間之最上限為認定基
  準，其認定即與實際情況不符，如以原裁定所認定之審理期間
  ，則伊未能及時強制執行所受之損害，恐將無法獲得完全之彌
  補，爰提起本件抗告，請求廢棄原裁定等語。
按提起異議之訴時，法院因必要情形或依聲請定相當並確實之
  擔保，得為停止強制執行之裁定，強制執行法第18條第2項定
  有明文。是依此規定，於強制執行程序開始後，債務人或第三
  人因提起債務人異議之訴或第三人異議之訴而聲明願供擔保，
  聲請裁定停止強制執行，受訴法院認有必要者，得酌定相當並
  確實之擔保，而為停止執行之裁定。所謂必要情形，係由法院
  就異議之訴在法律上是否顯無理由，以及如不停止執行，將來
  是否難以回復執行前之狀態，及倘予停止執行，是否無法防止
  債務人濫行訴訟以拖延執行，致債權人之權利無法迅速實現等
  各種情形予以斟酌裁量定之，以平衡兼顧債務人、第三人及債
  權人之利益，於債務人或第三人聲明願供擔保時亦然（最高法
  院98年度台抗字第375號裁定意旨參照）。查抗告人執系爭本
  票及系爭本票裁定向原法院聲請對相對人之財產為強制執行，
  經原法院以系爭執行事件受理在案，嗣相對人向原法院提起債
  務人異議之訴，現由原法院以系爭訴訟審理中，業經本院調閱
  系爭執行事件及系爭訴訟等相關卷宗等核閱無訛。是相對人既
  已提起系爭訴訟，則其聲請停止強制執行，與強制執行法第18
  條第2項規定相符，為有理由，應予准許。　
次按法院依強制執行法第18條第2項定擔保金額而准許停止強制
  執行之裁定者，該項擔保係備供債權人因停止執行所受損害之
  賠償，其數額應依標的物停止執行後，債權人未能即時受償或
  利用該標的物所受之損害額，或其因另供擔保強制執行所受之
  損害額定之，非以標的物之價值或其債權額為依據（最高法院
  91年度台抗字第429號裁定意旨參照）。經查：
㈠本件抗告人聲請執行之債權金額為100萬元本息，系爭執行事件
  所強制執行之相對人對第三人桃園市政府環境清潔稽查大隊（
  下稱稽查大隊）之薪資債權，稽查大隊已自109年1月起，每月
  扣薪1萬3,762元等情，已經本院調閱系爭執行事件卷宗核閱無
  誤，並有第三人陳報扣押薪資債權或聲明異議狀在卷可參（見
  系爭執行卷第19頁）。因此，相對人既以提起系爭訴訟為由經
  原裁定准許停止系爭執行事件之執行程序，則相對人自因此受
  有執行債權無法即時受償之法定遲延利息損害。本院審酌相對
  人提起系爭訴訟之訴訟標的價額為100萬元，係適用通常訴訟
  程序事件，且屬不得上訴第三審之訴訟事件，參以現行各審級
  辦案期限略估系爭本案訴訟可能終結之期間約為三年六個月（
  按，依各級法院辦案期限實施要點規定，民事通常程序第一審
  審判案件為一年四個月，第二審審判案件為二年，加計判決送
  達、上訴等行政期間，合計上開債務人異議之訴事件起訴至確
  定可能之審理期間，共約為三年六個月）等情狀，認相對人應
  提供之擔保額，取其概數，約以18萬元為適當（計算式：1,00
  0,000×5×1/12×42≒174,999，萬元以無條件進位），爰以此數
  額計算抗告人因停止執行未能即時受償所受之損害額。原裁定
  命相對人為抗告人供擔保9萬2,000元，尚非適當，本院因認應
  將擔保金變更為18萬元。
㈡又各級法院辦案期限實施要點規定所定民事案件之審理期間，
  為司法院綜合各類型案件之審理情形，所評估客觀合理之期間
  ，不失為本件停止執行，所致抗告人遲延受償期間之參考，且
  抗告人之執行債權金額為100萬元本息，其因本件停止執行所
  受之損害即為此100萬元本息無法即時受償之損害，至其餘之4
  00萬元本票債權既未聲請強制執行，即無從因本件停止執行而
  有受損害之可能，是抗告人以原裁定所定之擔保未就其日後仍
  得就系爭本票之其餘400萬元債權，主張擴張強制執行之範圍
  及相對人名下財產狀況發生變化之情勢有所斟酌，及原裁定徒
  以債務人異議之訴於各級法院審理期間之最上限為認定基準，
  難認其因停止執行所可能遭受之損害已獲得足額保障云云，自
  不足採。　
㈢至原裁定雖以抗告人因停止強制執行期間可得收取之薪資債權
  金額，按法定利率計算停止期間所生之利息，作為認定抗告人
  損失之依據。然抗告人於停止執行期間原可扣押、受移轉之薪
  資債權額，將因系爭執行事件停止執行，而由相對人繼續受領
  此部分之薪資債權，於停止執行原因消滅後，可能因相對人花
  費殆盡而無法繼續執行，致抗告人無法受償此部分薪資債權，
  則抗告人所受之損失即非其於停止執行期間可得收取薪資債權
  金額之利息損失，是原裁定以此作為認定抗告人損害之判斷基
  礎，並據此酌定擔保金，自有未洽。
末按法院酌定擔保金額之多寡如何始為適當，應屬於法院職權
  裁量之範圍，非當事人所可任意指摘（最高法院87年度台抗字
  第529號、98年台抗字第162號裁定參照），抗告意旨就非當事
  人所可任意指摘之擔保金數額聲明不服，固為無理由而應予駁
  回，惟原裁定命相對人為抗告人供擔保9萬2,000元，尚非適當
  ，本院因認應將擔保金變更為18萬元。而擔保金額之酌定，屬
  法院職權裁量之範圍，故毋庸廢棄原裁定，爰依前開說明更正
  擔保金額如主文第3項所示。
據上論結，本件抗告為無理由，爰裁定如主文。　　
中　　華　　民　　國　　110 　年　　4 　　月　　30　　日
                  民事第十一庭  
                        審判長法  官  李慈惠
                              法  官  陳婷玉
                              法  官  謝永昌
正本係照原本作成。
不得再抗告。
中　　華　　民　　國　　110 　年　　4 　　月　　30　　日
　　　　　　　　　　　　　    書記官  王增華